【裁判字號】    95,台非,187
【裁判日期】    950817
【裁判案由】    違反毒品危害防制條例
【裁判全文】
最高法院刑事判決              九十五年度台非字第一八七號
    上  訴  人  最高法院檢察署檢察總長
    被      告  甲○○
                        1段6.
                        （另案在台灣桃園監獄執行中）
上列上訴人因被告違反毒品危害防制條例案件，對於台灣桃園地
方法院中華民國九十四年七月二十七日第一審確定判決（九十四
年度訴字第三四三號，起訴案號：台灣桃園地方法院檢察署九十
三年度毒偵字第四五七六號），認為違法，提起非常上訴，本院
判決如下：
    主  文
原判決撤銷。
甲○○連續施用第一級毒品，處有期徒刑拾月。
扣案之海洛因貳包（壹包淨重零點零壹公克、壹包淨重零點貳伍
公克）沒收銷燬之，海洛因外包裝貳枚、空包裝袋玖枚均沒收。
    理  由
非常上訴理由稱：「按判決不適用法則或適用法則不當者，為違
背法令，刑事訴訟法第三百七十八條定有明文；又依法應於審判
期日調查之證據未予調查，致適用法令違誤而顯然於判決有影響
者，該項判決即屬違背法令，得提起非常上訴，復經司法院大法
官會議釋字第一八一號解釋在案，故事實審法院對於被告有無累
犯之事實，應否適用刑法第四十七條規定加重其刑，即屬法院認
定事實與適用法律之基礎事項，客觀上有調查之必要性，應依職
權加以調查；倘被告並非累犯，然事實審未詳加調查，致判決誤
用累犯之規定論處，即屬刑事訴訟法第三百七十九條第十款規定
之依法應於審判期日調查之證據而未予調查，其判決當然為違背
法令。又刑法上之累犯，依該法第四十七條規定，必須曾受有期
徒刑之執行完畢，或受無期徒刑或有期徒刑一部之執行而赦免後
，五年以內再犯有期徒刑以上之罪者，始足當之。本件原判決係
以被告因施用第二級毒品案件及施用第一級毒品案件，經法院分
別判處有期徒刑四月、九月確定，又因竊盜經法院判處有期徒刑
九月，三罪應執行有期徒刑一年八月，甫於民國九十三年八月四
日執行完畢，復自九十三年十月二十四日凌晨三時三十分許為警
採尿往前回溯二十六小時內某時起至九十四年四月二十四日止，
連續施用第一級毒品海洛因多次，而論被告以累犯。惟查：被告
因施用第二級毒品、施用第一級毒品及竊盜等罪，合併應執行有
期徒刑一年八月，其於執行中之九十三年四月二日經核准假釋，
原應於九十三年八月四日縮刑期滿執行完畢，然被告嗣在假釋期
間之九十三年五月中旬至同年七月五日間，再犯連續施用安非他
命毒品犯行，被判處有期徒刑六月，因而被撤銷前開假釋，應執
行殘刑四月二日，指揮書執行期滿日為九十四年十月十五日，此
有台灣高等法院全國前案簡列表（見原審卷第八十八、八十九頁
）、台灣新竹監獄報請撤銷假釋報告表、法務部核准函及台灣桃
園地方法院檢察署九十四年度執更辛字第二二三號檢察官執行指
揮書（附台灣桃園地方法院檢察署九十四年度執更辛字第二二三
號卷）可稽，依原確定判決所確認之事實，被告本件施用毒品之
時間，乃九十三年十月二十四日至九十四年四月二十四日，當時
其前案應執行之一年八月徒刑，尚未執行完畢，揆諸前開說明，
原判決於論處被告本件施用毒品罪刑時，自不能論以累犯，原審
未察，遽依刑法第四十七條論以累犯，自有應調查之證據未調查
及適用法則不當之違背法令，案經確定，且於被告不利，爰依刑
事訴訟法第四百四十一條、第四百四十三條提起非常上訴，以資
糾正。」等語。
本院按判決不適用法則或適用不當者，為違背法令，刑事訴訟法
第三百七十八條定有明文。又刑法於九十四年二月二日修正公布
，於九十五年七月一日施行，依修正前刑法第四十七條之規定關
於累犯之成立，係以曾受有期徒刑之執行完畢，或受無期徒刑或
有期徒刑一部之執行而赦免後，五年以內再犯有期徒刑以上之罪
為要件。如在假釋中因故意更犯罪，受有期徒刑以上刑之宣告者
，依修正前刑法第七十八條第一項之規定，既應撤銷其假釋，則
其刑罰尚未執行完畢，自無由成立累犯。被告甲○○因施用第二
級毒品案件及施用第一級毒品案件，經台灣桃園地方法院分別判
處有期徒刑四月、九月確定，又因竊盜經台灣板橋地方法院判處
有期徒刑九月確定，三罪經台灣桃園地方法院定應執行刑為有期
徒刑一年八月，其於執行中之九十三年四月二日經核准假釋，原
應於九十三年八月四日縮刑期滿執行完畢，然被告嗣在假釋期間
之九十三年五月中旬至同年七月五日間，復因連續施用安非他命
毒品犯行，經台灣桃園地方法院判處有期徒刑六月，其執行完畢
日期為九十五年三月六日，而遭撤銷前開假釋，應執行定應執行
刑為一年八月部分之殘刑四月二日，其執行完畢日期為九十四年
十月十五日。則被告自九十三年十月二十四日凌晨三時三十分許
往前回溯二十六小時內之某時起至九十四年四月二十四日止，另
犯本件連續施用第一級毒品罪時，不論定應執行刑為有期徒刑一
年八月或再犯之連續施用第二級毒品罪均未執行完畢，有台灣高
等法院被告全國前案簡列表（原審卷第八十八至九十頁）、台灣
新竹監獄報請撤銷假釋報告表、法務部九十四年二月四日法矯決
字第０九四００００七四九函、台灣桃園地方法院檢察署九十四
年度執更辛字第二二三號檢察官執行指揮書（台灣桃園地方法院
檢察署九十四年度執更辛字第二二三號卷第四頁、第六頁、第三
十五頁）可稽。則被告所犯之本件連續施用第一級毒品罪依法不
得論以累犯，乃原審未詳加調查，誤認被告定應執行刑為有期徒
刑一年八月部分，已於九十三年八月四日執行完畢，五年以內再
犯本件有期徒刑以上之本罪，合乎累犯之要件，適用刑法第四十
七條之規定論以累犯，諭知被告連續施用第一級毒品，累犯，處
有期徒刑一年，扣案之海洛因貳包（壹包淨重零點零壹公克、壹
包淨重零點貳伍公克）沒收銷燬之；海洛因外包裝貳枚、空包裝
袋玖枚均沒收。顯有判決適用法則不當之違背法令。案經確定，
且於被告不利，非常上訴執以指摘，洵有理由，應由本院將原判
決撤銷，並另行判決如主文所示，以資糾正。另刑法第四十七條
雖經修正公布，然非常上訴審認為非常上訴有理由，應撤銷原判
決另行改判時，係代替原審就其裁判時應適用之法律而為裁判，
故本件仍應適用前開修正公布前之規定，附此敘明。
據上論結，應依刑事訴訟法第四百四十七條第一項第一款，毒品
危害防制條例第十條第一項、第十八條第一項前段，刑法第十一
條前段、第五十六條、第三十八條第一項第二款，判決如主文。
中    華    民    國  九十五  年    八    月   十七   日
                      最高法院刑事第一庭
                          審判長法官  董  明  霈
                                法官  林  茂  雄
                                法官  張  祺  祥
                                法官  呂  永  福
                                法官  陳  東  誥
      本件正本證明與原本無異
                                      書  記  官
中    華    民    國  九十五  年    八    月  二十四  日
                                                    M
附記論罪法條：
毒品危害防制條例第十條第一項：
施用第一級毒品者，處六月以上五年以下有期徒刑。


司法院資訊處製作；財團法人民間司法改革基金會備份。
